【裁判字號】    88,易,3381
【裁判日期】    900523
【裁判案由】    詐欺
【裁判全文】
~w2z2;臺灣高雄地方法院刑事判決~w1z1;      八十八年度易字第三三八一號
    公  訴  人  臺灣高雄地方法院檢察署檢察官
    被      告  乙○○
右列被告因詐欺案件，經檢察官提起公訴（八十七年度偵字第二九○五五號），本院
判決如左：
    主  文
乙○○共同行使偽造私文書，足以生損害於他人，累犯，處有期徒刑肆月，如易科罰
金，以參佰元折算壹日。
    事  實
一、乙○○於民國八十二年間因詐欺案件，經臺灣高等法院高雄分院於八十四年六月
    七日以八十三年度上易字第九六一號判處有期徒刑二年確定，迨至八十五年九月
    三日縮短刑期假釋出獄，八十六年七月三日縮短刑期屆滿以已執行論，猶仍不知
    悔改，明知渠並無支付能力，竟與不詳姓名之人共同意圖為自己不法之所有，於
    八十六年七月二十二日由不詳姓名之人檢具不實之申請資料向臺灣美國運通國際
    股份有限公司（下稱運通公司）申請美國運通卡，致使運通公司因此陷於錯誤而
    交付卡號三七六三─五三九八五四─三一○○五號運通卡使用，孰料乙○○取得
    該卡後，即於八十六年八月五日刷卡簽帳新臺幣（下同）三萬六千七百五十元，
    並交由不詳姓名之人連續於同年八月七日、二十八日刷卡簽帳三萬五千二百元、
    二萬三千五百五十元，共計九萬五千五百元。乙○○除於八十六年十月二十四日
    繳付一筆一萬元外，即以該卡非其所申請為由，拒絕付款，經運通公司催索仍置
    之不理，始知受騙。
二、案經運通公司訴由臺灣高雄地方法院檢察署檢察官偵查起訴。
    理  由
一、訊據被告乙○○固對於其曾刷卡消費一次之事實，坦白承認，惟矢口否認有何行
    使偽造文書與詐欺得利之犯行，辯稱：伊從未向運通公司申請美國運通卡使用，
    亦未曾見過捷泰行之員工職務證明及八十五年度扣繳憑單，是丁○○持伊為其子
    保證所繳之身分證冒名申請信用卡，之後並要求伊將信用卡交其保管，而持之冒
    名刷卡消費云云。經查，右揭被告如何檢具不實文件向運通公司申請信用卡使用
    ，經獲發卡後即持之刷卡，除曾繳付一萬元外，旋拒不付款之事實，業據告訴人
    運通公司告訴代理人甲○○於偵查中指訴綦詳，並提出申請信用卡時所檢附之不
    實員工職務證明及各類所得扣繳暨免扣繳憑單各一紙為證，而被告並非捷泰行員
    工，亦據被告自陳在卷（見本院九十年五月九日審判筆錄），另依被告於八十七
    年間因本件信用卡之申請案而自訴丁○○偽造文書一案，依被告所提出之自訴狀
    所稱：係丁○○於八十六年間找伊申請信用卡，於是伊乃委任丙○○與丁○○一
    同前往申請，並由丁○○代填各種申請書，事後於八十六年九月間被告並親自使
    用此信用卡消費等語（見本院八十七年度自字第三號偽造文書案），有該自訴狀
    附於偵查卷可憑，是如被告所稱前往申請信用卡之該不詳姓名之人即丁○○為真
    ，則亦足證丁○○於檢具偽造文件申請信用卡時，係得被告之同意，況本件信用
    卡之申請如僅係案外人丁○○偽造服務證明書及薪資扣繳憑單欲冒用被告之名義
    申請信用卡，而被告無共犯之意圖，則依證人丙○○即被告之子所證稱，該信用
    卡係寄送予被告收受（見本院九十年二月二十一日訊問筆錄），則案外人丁○○
    焉會在申請書上將應寄送該信用卡之住址填載被告之住所，由被告收受，如此一
    來，如被告將該信用卡退回美國通運公司，或與美國運通公司連絡，則案外人丁○○如何能取得該信用卡，再如本件被告無共同意圖為自己不法所有之犯意，則
    案外人丁○○於被告之子即證人丙○○將信用卡交由其處理時，案外人丁○○大
    可自己冒用被告之名義在外盜刷，又為何會邀被告前往刷卡，且被告又在明知無
    申請信用卡之情況下，竟也前往刷卡消費，且於刷卡後將該信用卡交予案外人丁○○而不聞不問，再再均與常理有違。故被告所辯係丁○○冒其名申請，伊不知
    情云云，即無足採。此外，復有美國運通卡申請書、簽帳單各一紙、運通卡月結
    單三紙在卷可佐。故本件事證已臻明確，被告諸犯行，均堪以認定，應予依法論
    科。
二、按員工職務證明係屬刑法第二百十二條所規定之關於服務之證書。而各類所得扣
    繳暨免扣繳憑單雖係附隨業務作成之文書，惟仍不失其為私文書之性質。是核被
    告所為係犯刑法第三百三十九條第一項之詐欺取財罪、刑法第二百十六條、第二
    百十二條之行使偽造服務證書罪及刑法第二百十六條、第二百十條之行使偽造私
    文書罪。又公訴人雖漏引刑法第二百十六條、第二百十二條、第二百十六條、第
    二百十條起訴法條，惟起訴書之犯罪事實欄已載明被告檢具不實文件申請運通卡
    持以行使之事實，此部分業經起訴，本院自應予以審理。再按意思之聯絡並不限
    於事前有所謀議，即僅於行為當時有共同犯意之聯絡者，亦屬之，且其表示之方
    法，亦不以明示通謀為必要，即相互間有默示之合致，亦無不可；又共同正犯之
    意思聯絡，原不以數人間直接發生者為限，即有間接之聯絡者，亦包括在內，最
    高法院著有七十三年台上字第二三六四號、七十七年台上字第二一三五號判例可
    資參照。被告與該不詳姓名之人（據被告稱係丁○○，而經本院另案審理中，惟
    尚未證明屬實）就右揭詐欺、行使偽造文書等行為顯有犯意之聯絡及行為之分擔
    ，應均為共同正犯。又被告與該不詳姓名之人先後三次刷卡詐欺取財之行為，時
    間緊接，犯罪構成要件相同，顯係基於概括之犯意為之，應依連續犯之規定，論
    以一罪，並加重其刑。另被告以一申請之行使行為，觸犯前開行使偽造服務證書
    罪、行使偽造私文書罪二罪名，為想像競合犯，應從一重之行使偽造私文書罪處
    斷。又被告所犯前開行使偽造私文書罪與連續詐欺取財罪二罪間，具有方法、結
    果之牽連關係，應從一重之行使偽造私文書罪論處。復被告前於八十二年間因詐
    欺案件，經臺灣高等法院高雄分院於八十四年六月七日以八十三年度上易字第九
    六一號判處有期徒刑二年確定，迨至八十五年九月三日縮短刑期假釋出獄，八十
    六年七月三日縮短刑期屆滿以已執行論，有台灣高雄地方法院被告全國前案紀錄
    表、台灣高雄地方法院檢察署刑案資料查註紀錄表在卷可憑，其於五年內再犯本
    件有期徒刑以上之罪，為累犯，應依法加重其刑。爰審酌被告不思循合法正當途
    徑獲得財富，竟因短視近利，冀圖以刷卡之形，行得利之實，惟念及被告所得利
    益非多，事後亦已償還一萬元等一切情狀，量處如主文所示之刑，以茲警懲。又
    被告於犯罪後，刑法第四十一條於九十年一月四日修正，並於同月十日公布施行
    ，有關易科罰金之部分，範圍擴大為最重本刑五年以下有期徒刑之罪，而被告所
    犯之行使偽造文書罪，其最重本刑為五年以下有期徒刑之罪，兩相比較後，依刑
    法第二條第一項前段之規定，應適用裁判時之刑法第四十一條第一項規定，並諭
    知易科罰金之折算標準。
據上論斷，應依刑事訴訟法第二百九十九條第一項前段，刑法第二十八條、第五十六
條、第三百三十九條第一項、第二百十六條、第二百十條、第二百十二條、第五十五
條、第四十七條、第四十一條第一項、第二條第一項前段，罰金罰鍰提高標準條例第
一條前段、第二條，判決如主文。
中      華      民      國      九十      年      五    月    二十三  日
                                  臺灣高雄地方法院刑事第四庭
                                      法  官  楊  國  祥
右正本證明與原本無異。
如不服本判決，應於判決送達後十日內，向本院提出上訴狀。
                                      書記官  陳  怡  真
中      華      民      國      九十      年      五    月    二十四    日
附錄本案論罪科刑法條：
刑法第三百三十九條第一項
意圖為自己或第三人不法之所有，以詐術使人將本人或第三人之物交付者，處五年以
下有期徒刑、拘役或科或併科一千元以下罰金。
刑法第二百十六條
行使第二百十條至第二百十五條之文書者，依偽造、變造文書或登載不實事項或使登
載不實事項之規定處斷。


司法院資訊處製作；財團法人民間司法改革基金會備份。
